臺灣高等法院刑事裁定　　　　　　　　　100年度抗字第102號
抗　告　人
即　被　告　周月嬌
選任辯護人　洪惠平律師
　　　　　　張運弘律師
上列抗告人因強盜案件，聲請具保停止羈押，不服臺灣桃園地方
法院中華民國100 年1 月4 日裁定（99年度聲字第5232號），提
起抗告，本院裁定如下：
    主  文
抗告駁回。
    理  由
一、原裁定略以：（一）被告周月嬌前曾以「業已坦承犯行，並
    無任何勾串證人之可能，且被告周月嬌每月須償還債務新臺
    幣4,200 元，日後更需支付本案被害人為數不小之賠償金額
    ，若繼續羈押將使被告經濟狀況更加困窘」為由，聲請具保
    停止羈押。惟經原法院審酌各情後，認其所涉犯刑法第330
    條第1 項加重強盜等罪行，雖坦承大部分犯行，惟就其與在
    逃之共同被告林聖榮（業經原法院通緝）間如何分工、事後
    分贓及犯案動機等情，核與共同被告即證人陳明豊、楊崇嵐
    等人所證述之情節不合，仍有勾串共同被告林聖榮之虞，且
    其雖陳明已與其妹共同居住八德市○○街很長一段時間，然
    依卷內個人戶籍資料查詢所示，其戶籍址於民國98年9 月9
    日起即設於八德市戶政事務所，迄今未有任何異動之情形，
    復以被告周月嬌自承經警拘提之地點在中壢後火車站某賭場
    ，難以證明前開陳報已居住多年之現居地為真，足認被告仍
    有逃亡之虞，而駁回其具保聲請（原法院99年度聲字第4932
    號裁定）。（二）被告現又以「籌措賠償金」及「有固定住
    居所」為由，再次聲請具保，然「籌措賠償金」與是否仍有
    「逃亡」、「勾串通緝中之共同被告林聖榮」等原羈押原因
    無涉，且被告僅空泛指稱不會逃亡，並未提出任何實質理由
    、依據以佐其說，是原法院認前述羈押原因仍存在，並有羈
    押之必要性，無法以具保使之消滅。是被告聲請具保停止羈
    押，為無理由，應予駁回等語。
二、抗告意旨略以：原裁定理由欄內事實認定諸多違誤，犯罪情
    形與事實不符，爰請求撤銷原裁定，更為適當之裁定云云。
三、按被告有無繼續羈押之必要，應許由法院斟酌訴訟進行程度
    及其他一切情事而為認定。最高法院46年度台抗字第6 號著
    有判例可參，而關於羈押與否之審查，其目的僅在判斷有無
    實施羈押強制處分之必要，並非認定被告有無犯罪之實體審
    判程序，故關於羈押之要件，無須經嚴格證明，以經釋明得
    以自由證明為已足；至於被告是否成立犯罪，乃本案實體上
    應予判斷之問題。故被告有無羈押之必要，法院僅須審查被
    告犯罪嫌疑是否重大、有無羈押原因、有無賴羈押以保全偵
    審或執行之必要，由法院就具體個案情節予以斟酌決定，如
    就客觀情事觀察，法院許可羈押之裁定或延長羈押之裁定，
    在目的與手段間之衡量並無明顯違反比例原則情形，即無違
    法或不當可言，司法院大法官釋字第665 號就刑事訴訟法第
    101 條第1 項第3 款規定之合憲解釋於理由中明載「刑事訴
    訟法第101 條第1 項第3 款規定之羈押，係因被告所犯為死
    刑、無期徒刑或最輕本刑為五年以上有期徒刑之罪者，其可
    預期判決之刑度既重，該被告為規避刑罰之執行而妨礙追訴
    、審判程序進行之可能性增加，國家刑罰權有難以實現之危
    險，該規定旨在確保訴訟程序順利進行，使國家刑罰權得以
    實現，以維持重大之社會秩序及增進重大之公共利益，其目
    的洵屬正當。又基於憲法保障人民身體自由之意旨，被告犯
    上開條款之罪嫌疑重大者，仍應有相當理由認其有逃亡、湮
    滅、偽造、變造證據或勾串共犯或證人等之虞，法院斟酌命
    該被告具保、責付或限制住居等侵害較小之手段，均不足以
    確保追訴、審判或執行程序之順利進行，始符合該條款規定
    ，非予羈押顯難進行追訴、審判或執行之要件，此羈押乃為
    維持刑事司法權有效行使之最後必要手段，於此範圍內，尚
    未逾越憲法第23條規定之比例原則，符合本院釋字第392 號
    、第653 號、第654 號解釋意旨，與憲法第8 條保障人民身
    體自由及第16條保障人民訴訟權之意旨，尚無違背。」可知
    其非宣告刑事訴訟法第101 條第1 項第3 款之重罪羈押原因
    違憲，係要求附加考量被告除犯重罪之外，是否有相當理由
    認其有逃亡、湮滅、偽造、變造證據或勾串共犯或證人等之
    虞，依法條體系解釋，該等附加考量與單純考量同條第1 項
    第1 款、第2 款之羈押原因仍有程度上之不同，應予區別，
    否則不啻等同廢除同條第1 項第3 款之羈押原因。基此，伴
    同重罪羈押考量逃亡、湮滅、偽造、變造證據或勾串共犯或
    證人之虞，與單純考量有逃亡、湮滅、偽造、變造證據或勾
    串共犯或證人之虞之羈押原因，強度應有差異，亦即伴同重
    罪羈押考量之逃亡、湮滅、偽造、變造證據或勾串共犯或證
    人之虞，其理由強度未必足夠為單獨之羈押原因，然得以與
    重罪之羈押原因互為相佐。
四、經查：本件被告周月嬌涉犯刑法第330 條第1 項之加重強盜
    罪，經原審訊問後，認其犯罪嫌疑重大，所犯為最輕法定本
    刑有期徒刑5 年以上之罪，且有事實足認為有勾串共犯及逃
    亡之虞，而於99年10月15日執行羈押，並禁止接見通信，後
    於99年12月8 日解除禁止接見通信，復於100 年1 月4 日裁
    定被告自100 年1 月15日起延長羈押2 月在案。觀諸本件卷
    證，尚有共犯仍未到案，案情有待釐清，若任被告保釋在外
    ，不但易於串證，且難免有湮滅罪證之可能，勢將造成訴訟
    程序難以進行追訴之結果，又參以被告之戶籍地自98年9 月
    9 日起即設於戶政事務所，有個人基本資料查詢結果1 紙在
    卷足佐（見原審卷第39頁），被告於原審審理時亦自承：伊
    係在中壢後火車站印尼店即另1 個賭場被抓等語（見原審卷
    第155 頁），則已難認被告確有固定住所，而被告所涉係最
    輕法定本刑有期徒刑5 年以上之重罪，客觀上增加畏罪逃亡
    之動機，可預期其逃匿以規避審判程序之進行及刑罰之執行
    之可能性甚高，是有相當理由認有逃亡之虞，從而，被告有
    事實足認為有勾串共犯及逃亡之虞之羈押原因存在，且確有
    非予羈押顯難進行追訴之必要性。衡以被告涉犯重罪，對侵
    犯社會之危害性及國家刑罰權遂行之公益考量，認對被告維
    持羈押處分係屬適當、必要，且以司法追訴之國家與社會公
    益及被告之人身自由私益兩者利益衡量後，認為本件羈押事
    由及必要性仍然存在，不能因具保而使之消滅。抗告意旨所
    稱或經原裁定已敘明不准具保停止羈押緣由及依據，或屬有
    待審理程序釐清之案情，均非羈押原因消滅之事由，綜上，
    被告羈押之原因依然存在，不能因具保而使之消滅，被告聲
    請具保停止羈押自難准許。原法院基於相同認定，駁回被告
    具保停止羈押之聲請，經核並無違誤，自應予以維持。從而
    ，抗告人仍執前詞提起抗告指摘原裁定不當，為無理由，應
    予駁回。
五、據上論結，應依刑事訴訟法第412條，裁定如主文。
中    華    民    國   100    年    1     月    28    日
                  刑事第十二庭審判長法  官  蔡永昌
                                    法  官  蘇隆惠
                                    法  官  王美玲
以上正本證明與原本無異。
不得再抗告。
                                    書記官  蔡儒萍
中    華    民    國   100    年    1     月    28    日